臺灣高等法院刑事裁定
110年度毒抗字第563號
抗  告  人  臺灣士林地方檢察署檢察官(暑股)
抗  告  人  李庭瑋


上列抗告人等因被告違反毒品危害防制條例案件，不服臺灣士林
地方法院110年度毒聲字第284號，民國110年3月18日110年度毒
聲字第284號裁定（聲請案號：110年度聲戒字第48號、109年度
毒偵字第1975號），提起抗告，本院裁定如下：
    主  文
原裁定撤銷。
檢察官之聲請駁回。
    理  由
一、原裁定意旨略以：抗告人即被告甲○○（下稱被告）因施用第
    二級毒品案件，經檢察官聲請觀察、勒戒，原審法院以109
    年度毒聲字第216號裁定入勒戒處所觀察、勒戒後，經評估
    認有繼續施用毒品傾向（前科紀錄及表現行為59分、臨床評
    估26分、社會穩定度0分，靜態因子與動態因子加總共85分
    ），有前開裁定書、法務部○○○○○○○○110年3月10日新戒所衛
    字第11007006450號函附有無繼續施用毒品傾向證明書、評
    估紀錄表在卷可稽，堪以認定。是本件被告經觀察、勒戒後
    ，既經認定有繼續施用毒品傾向，依毒品危害防制條例第20
    條第2項後段規定，檢察官聲請將被告令入戒治處所強制戒
    治，為有理由，應予准許，爰裁定被告入戒治處所強制戒治
    ，其期間為6個月以上，至無繼續戒治之必要為止，但最長
    不得逾1年等語。
二、抗告意旨略以： 
（一）檢察官抗告意旨以：法務部、衛生福利部與專家學者業於
      110年3月26日研議修正生效之「有無繼續施用毒品傾向評
      估標準」，就評估項目、前科紀錄有所調整，本件被告經
      依修正後之「有無繼續施用毒品傾向評估標準」重行評估
      後，認無繼續施用毒品傾向，是原審所據以裁定之修正前
      「有無繼續施用毒品傾向評估標準」所評估認被告有繼續
      施用毒品傾向之評估結果，因前科紀錄分數過高，與有無
      繼續施用毒品傾向之關聯性不明，不宜遽採為裁定依據，
      是原審據以裁定被告入戒治處所強制戒治，容有錯誤，爰
      依法提起抗告，將原裁定撤銷，更為適當合法裁定等語。
（二）被告抗告意旨略以：被告於110年2月4日起受觀察勒戒處
      分，勒戒期間經2次心理評估，但2次評估時間不到10分鐘
      過程草率、簡略，修法後受觀察勒戒者眾多，評估過程無
      法詳細詢問，評估結果顯已失正當性，不足作為裁定基準
      。又被告收到強制戒治裁定書，其上所載前科及行為紀錄
      評估59分，但被告在勒戒期間謹言慎行，完全遵守所方規
      定並無任何違規，或警告紀錄，將前科紀錄納入評分基準
      ，無疑為一罪二罰，並不公平，臨床評估26分，更令被告
      錯愕不已，因被告入所以來，填寫表格或評估人員問話不
      及5句話，如此即可查知被告有繼續施用傾向，並評定為2
      6分，難以信服。被告於110年2月3日自行至法院報到，經
      檢察官諭知送勒戒處所觀察勒戒，第2日在所內採尿，結
      果並無毒品反應，由此可見被告並非常態性、持續性或成
      癮性之病患被告，入所後亦無戒斷症狀，此因在入勒戒所
      前被告是因母親諄諄教誨，而決心不再碰觸毒品，母親是
      被告戒除毒癮最大動力，期盼被告得以早日返家陪伴母親
      ，依法提出抗告等語。
三、按觀察、勒戒後，檢察官或少年法院（地方法院少年法庭）
    依據勒戒處所之陳報，認受觀察、勒戒人無繼續施用毒品傾
    向者，應即釋放，並為不起訴之處分或不付審理之裁定；認
    受觀察、勒戒人有繼續施用毒品傾向者，檢察官應聲請法院
    裁定或由少年法院（地方法院少年法庭）裁定令入戒治處所
    強制戒治，其期間為6個月以上，至無繼續強制戒治之必要
    為止，但最長不得逾1年，毒品危害防制條例第20條第2項定
    有明文。次按勒戒處所應注意觀察受觀察、勒戒人在所情形
    ，經醫師研判其有或無繼續施用毒品傾向後，至遲應於觀察
    、勒戒期滿之15日前，陳報該管檢察官或少年法院（庭），
    觀察勒戒處分執行條例第8條第1項亦定有明文。依據上開規
    定，受觀察、勒戒人有無繼續施用毒品之傾向，係由醫師研
    判。關於有無繼續施用毒品傾向之評估標準，法務部已於11
    0年3月26日以法矯字第11006001760號函修正頒布「有無繼
    續施用毒品傾向評估標準紀錄表」、「有無繼續施用毒品傾
    向評估標準評分說明手冊」，而被告有無「繼續施用毒品傾
    向」，係依具體個案之臨床實務及相關事證等情綜合判定，
    有其相當之專業依據及標準，且涉及專門醫學，又衡酌強制
    戒治之目的，係為協助施用毒品者戒斷毒品之心癮及身癮所
    為之一種保安處分類型，該評估標準係將與判斷有無繼續施
    用傾向之相關因素加以列舉及量化，適用於每一位受觀察、
    勒戒處分之人，具一致性、普遍性、客觀性，以利執法者判
    定受勒戒人有無繼續施用毒品傾向。
四、經查：
（一）被告因施用毒品違反毒品危害防制條例案件，經原審法院
      裁定觀察勒戒，於110年2月4日入法務部○○○○○○○○附設勒
      戒處所於執行觀察、勒戒，經該所於110年3月10日評定結
      果，認為被告總分為85分，有繼續施用傾向，有法務部○○
      ○○○○○○110年3月10日新戒所衛字第11007006450號函附「
      有無繼續施用毒品傾向證明書」及「有無繼續施用毒品傾
      向評估標準紀錄表」在卷可稽（見毒偵字第1975號卷第21
      3至217頁）。惟於上開評估後，依110年3月26日公告修正
      之「有無繼續施用毒品傾向評估標準紀錄表」、「有無繼
      續施用毒品傾向評估標準評分說明手冊」，重新計算之被
      告總分為45分，未達60分，經評定為「無繼續施用毒品傾
      向」，有法務部○○○○○○○○附勒戒所110年3月31日之「有無
      繼續施用毒品傾向證明書」附卷可按（見本院卷第25頁）
      。是被告依上開修正後之評估標準紀錄表，自難認被告有
      繼續施用毒品傾向。
（二）從而，檢察官以110年3月26日修正前之評分標準認為被告
      有繼續施用傾向，尚非妥適，應予駁回，原審未及審酌前
      開修正後之評分標準，逕裁准檢察官之聲請，即無可維持
      ，應由本院予以撤銷。又本件聲請之瑕疵已無從補正，爰
      由本院裁定如主文第2項所示。
據上論斷，應依刑事訴訟法第413條，裁定如主文。　　　
中　　華　　民　　國　　110 　年　　4 　　月　　7 　　日
                  刑事第十四庭  審判長法　官  黃斯偉
                                      法  官  許泰誠
                                      法  官  程克琳
以上正本證明與原本無異。
不得再抗告。
                                      書記官  劉靜慧  
中　　華　　民　　國　　110 　年　　4 　　月　　7 　　日